【裁判字號】    89,易,335
【裁判日期】    890406
【裁判案由】    違反台灣地區與大陸地區人民關係條例
【裁判全文】
臺灣屏東地方法院刑事判決                          八十九年度易字第三三五號
    公  訴  人  臺灣屏東地方法院檢察署檢察官
    被      告  甲○○
右列被告因違反臺灣地區與大陸地區人民關係條例案件，經檢察官聲請以簡易判決處
刑（八十八年度偵字第七七七九號），本院潮州簡易庭認不得以簡易判決處刑，移送
依通常程序審判，本院判決如左：
     主  文
甲○○無罪。
     理  由
一、聲請簡易判決處刑意旨略以：被告甲○○係屏東縣滿州鄉○○村○○路七十號「
    秋枝海產店」負責人，明知羅新梅係大陸地區人民，因探親獲准來臺，並未經許
    可在臺工作，竟自民國八十八年五月間起，留用羅新梅在上開海產店內從事洗碗
    盤等工作，而於同年十月二十六日下午二時四十分許，在上址為警查獲，因認被
    告涉有違反臺灣地區與大陸地區人民關係條例第十五條第四款、第八十三條第一
    項之罪嫌。
二、按犯罪事實應依證據認定之，無證據不得推定其犯罪事實。又不能證明被告犯罪
    者，應諭知無罪之判決。刑事訴訟法第一百五十四條、第三百零一條第一項分別
    定有明文。又臺灣地區與大陸地區人民關係條例第十五條第四款規定：不得僱用
    或留用大陸地區人民在臺灣地區從事未經許可或與許可範圍不符之工作。參酌僱
    用人與受僱人約定，由受僱人服勞務，僱用人給付報酬者，謂之「僱用」之定義
    ，所稱「留用」者，乃指收留使人服勞務之謂。本件公訴人認被告涉有上開罪嫌
    ，無非以被告於警訊中之自白、羅新梅於警訊中之陳述及入境人口申報流動人口
    登記聯單影本為論據。訊據被告堅決否認犯行，辯稱：伊與羅新梅係親戚之關係
    ，羅新梅感念伊先前濟助其夫家，見其海產店生意不錯，需要人手幫忙，便義務
    性幫忙端菜、洗碗等工作，伊未僱用羅新梅等語。
三、經查，羅新梅為大陸地區人民，於八十六年六月五日與臺灣地區人民潘永登結婚
    ，育有一女，入境臺灣地區之暫住地為屏東縣滿州鄉○○村○○路四巷四號，核
    為其夫潘永登之戶籍地址，各有法務部戶役政連結作業系統查詢資料及入境人口
    申報流動人口登記聯單可稽，足認羅新梅入境臺灣期間住居於上址，且為其家庭
    生活之所在地。而本件查獲羅新梅工作之地點為同鄉村路七十號，距其上開住處
    不遠，衡情，羅新梅既有如上之住處，已難認被告有若何收留之事實。又羅新梅
    與被告份屬親戚，基於情誼，義務幫忙，未有任何形式或名義之支薪等情，亦據
    被告及羅新梅初於警訊時供明在卷，互核相符，所供上情，亦屬尋見之人情事故
    ，無違常理，堪予採信。是公訴人前揭論據，容有未洽，不足以認定被告有違反
    臺灣地區與大陸地區人民關係條例之罪嫌。此外，本院復查無其他積極證據足資
    證明被告涉有公訴意旨所指之犯行，不能明被告犯罪，揆諸前揭說明，應為無罪
    之諭知。
據上論斷，應依刑事訴訟法第三百零一條第一項，判決如主文。
本案經檢察官莊啟勝到庭執行職務。
中      華      民      國      八十九      年      四     月     六    日
                                      臺灣屏東地方法院刑事第一庭
                                          法  官    蔡憲德
右正本證明與原本無異。
對於本判決如有不服應於收受送達後十日內向本院提出上訴書狀上訴於台灣高等法院
高雄分院並按他造當事人之人數附具繕本。
                                          書記官   林鴻仁
中      華      民      國      八十九      年      四     月     六    日


司法院資訊處製作；財團法人民間司法改革基金會備份。
